【裁判字號】    90,台上,6646
【裁判日期】    901101
【裁判案由】    偽造有價證券
【裁判全文】
最高法院刑事判決                                九十年度台上字第六六四六號
    上  訴  人  甲  ○
右上訴人因偽造有價證券案件，不服台灣高等法院中華民國九十年八月三十日第二審
更審判決（八十九年度上更(一)字第一二二四號，起訴案號：台灣台北地方法院檢察署
八十三年度偵字第一四四五○、二一四六八、二一五一五、二四一四五號），提起上
訴，本院判決如左：
    主  文
原判決撤銷，發回台灣高等法院。
    理  由
本件原判決認定上訴人甲○明知並無經營能力，竟以每月新台幣（下同）五萬元之代
價受僱掛名為台北市○○路○段三十一號禾記通信有限公司（下稱禾記公司）負責人
，概括容許該公司實際負責人許勤祺、張昌明使用其名義，三人均明知禾記公司已無
支付能力，竟基於共同為自己不法所有之概括犯意，施用詐術，多次向震旦行股份有
限公司（下稱震旦行）及越石企業有限公司（下稱越石公司）詐取貨物。上訴人另單
獨施用詐術向台新國際商業銀行有限公司及許麗淑詐取財物，其詐欺時間、方法、被
害人、詐得財物及金額詳如原判決附表一、二、三、四所示。另上訴人及許勤祺、張
昌明三人為遂行向震旦行及越石公司之部分詐欺行為，利用不知情之人偽刻「吳秀祝
」、「劉者毅」印章，蓋於經銷契約書連帶保證人欄，並偽造二人之署押，再利用不
知情之人填載，偽造吳、劉二人之經銷契約連帶保證之私文書後，於民國八十二年十
一月三十日在禾記公司內持向震旦行行使，足生損害於震旦行及吳、劉二人。另又利
用不知情之人偽造「黃清堯」、「鄭建國」印章，蓋於授權書上，並偽造二人之署押
，再利用不知情之人填載，偽造授權書；且意圖供行使之用，在本票上發票人欄蓋用
「黃清堯」、「鄭建國」印文及偽造二人之署押，利用不知情之人填載，偽造上訴人
分別與「黃清堯」及「鄭建國」為共同發票人之本票各一紙（發票日均為八十三年三
月二日，面額均為六十萬元），於八十三年三月二日在禾記公司內一併持向越石公司
行使，足以生損害於越石公司及黃、鄭二人等情。因而撤銷第一審判決，改判依牽連
關係從一重論處上訴人共同意圖供行使之用而偽造有價證券罪刑，固非無見。
惟查：(一)按刑法上之共同正犯，以有犯意之聯絡及行為之分擔為前提，此項共同正犯
之構成要件事實，除應於事實欄內詳為記載外，並應於理由內說明其認定之理由及依
據，使事實理由兩相一致，方為適法。原判決認定上訴人與許勤祺、張昌明為本件偽
造有價證券及偽造文書罪之共同正犯，於理由內並未詳細說明上訴人與許、張二人間
關於「利用不知情之人偽刻吳秀祝、劉者毅印章及偽造署押，用以偽造經銷契約連帶
保證之私文書」、「利用不知情之人偽刻黃清堯、鄭建國印章及偽造署押，用以偽造
授權書及本票」各節，究有如何之犯意聯絡及行為分擔之認定理由及依據，僅以「被
告（上訴人）甲○自承以每月領取五萬元薪水代價，掛名公司負責人，任由許勤祺、
張昌明使用為人頭等情，核與公司登記及業務運作情形相符」，而以「被告既登記為
公司負責人」，即謂「其與實際處理公司業務之許勤祺、張昌明有行為之分擔及犯意
之聯絡」云云（原判決第三頁倒數第一行至第四頁第三行），以理想、臆測之詞，認
定上訴人之犯行（上訴人否認偽造及知情），除違證據法則外，亦嫌判決理由不備。
(二)偽造之有價證券，不問屬於犯人與否，沒收之，為刑法第二百零五條所明定。原判
決既認上訴人與許勤祺、張昌明共同偽造「黃清堯」、「鄭建國」之印文及署押於本
票發票人欄，而分別偽造「上訴人與黃清堯」及「上訴人與鄭建國」為共同發票人之
本票各一紙等情，乃又不將各該本票偽造部分，依上開法條宣告沒收，竟僅適用刑法
第二百十九條諭知沒收本票上偽造之「黃清堯」、「鄭建國」署押，另對偽造之印文
，則置而不論，亦有未當。上訴意旨指摘原判決違法，非無理由，應認仍有發回更審
之原因。關於詐欺罪部分，因原判決認與發回（偽造有價證券、偽造文書）部分有方
法結果之裁判上一罪關係，併予發回。
據上論結，應依刑事訴訟法第三百九十七條、第四百零一條，判決如主文。
中      華      民      國     九十     年     十一     月      一      日
                              最高法院刑事第二庭
                                  審判長法官  莊  來  成
                                        法官  謝  俊  雄
                                        法官  白  文  漳
                                        法官  蘇  振  堂
                                        法官  邵  燕  玲
      右正本證明與原本無異
                                              書  記  官
中      華      民      國     九十     年     十一     月      八      日
                                                                       Ｋ


司法院資訊處製作；財團法人民間司法改革基金會備份。
